【裁判字號】    92,台上,489
【裁判日期】    920129
【裁判案由】    強盜
【裁判全文】
最高法院刑事判決                                九十二年度台上字第四八九號
    上  訴  人  甲○○
右上訴人因強盜案件，不服台灣高等法院中華民國九十一年十一月七日第二審判決（
九十一年度上訴字第二三八二號，起訴案號：台灣新竹地方法院檢察署八十九年度偵
字第四七一二、六六二五號），提起上訴，本院判決如左：
    主  文
原判決撤銷，發回台灣高等法院。
    理  由
本件原判決認定上訴人甲○○與吳天時共同基於意圖為自己不法所有之概括犯意，於
民國八十九年六月四日凌晨四時許，駕駛紅色箱型車，在桃園縣楊梅鎮台一線五十三
公里六百公尺處，見被害人黃宇婉騎乘機車搭載林桂在前行駛，即以超車方式將該
機車逼至路旁攔下後，由吳天時持西瓜刀下車，向黃宇婉、林桂二人稱：「我們要
搶劫。」持西瓜刀強迫黃宇婉、林桂二人上車，至使黃宇婉、林桂二人不能抗拒
，強取黃宇婉所有摩托羅拉ＣＤ九二八行動電話一支、心型戒指一只、現金新台幣（
下同）一千五百元，林桂外套一件、金項鍊一條，吳天時見黃宇婉皮包內尚有提款
卡，即駕車前往楊梅鎮○○路一四○號玉山銀行，脅迫稱：若耍花樣，就殺掉林桂
，逼迫黃宇婉提領七千元，黃宇婉於交付七千元後，吳天時交還一千元與黃宇婉，再
載黃宇婉、林桂二人回至上述強盜地點對面下車，隨即駕車逃逸，所得財物朋分花
用。八十九年七月三日晚上十時許，上訴人與吳天時駕駛灰色轎車，在新竹市○○區
○○路二○○巷附近，以超車方式強將被害人陳婉萍所乘機車逼至路旁攔下，由吳天
時持長尖刀下車，強押陳婉萍上車，上訴人並持水果刀抵住陳婉萍的腳，吳天時持長
尖刀抵住陳婉萍的腰，至使陳婉萍不能抗拒，而強取搜括陳婉萍所有皮包，內有摩托
羅拉Ｖ二一八八型式行動電話一支、ＮＯＫＩＡ行動電話一支、身上金項鍊一條、戒
指二個，吳天時見陳婉萍尚有提款卡，又駕車前往新竹市○○路第三信用合作社，逼
迫陳婉萍提領五千元，再載陳婉萍回前述強盜地點後駕車逃逸，所得財物朋分花用。
八十九年六月九日凌晨三時二十五分許，上訴人與另一位姓名年籍不詳之成年男子，
共同意圖為自己不法所有，駕駛深色箱型車在新竹縣竹北市○○○路一九一九巷口處
，以超車強將被害人周純美所騎機車逼至路旁攔下，由上訴人持西瓜刀下車向周純美
作揮砍狀，至周純美受驚嚇不支坐臥在地而不能抗拒，再強取周純美所有皮包，內有
身分證、健保卡、現金一千六百元左右、呼叫器一個、灰色小海豚手機一支及身上之
金項鍊一條等財物等情。因而撤銷第一審諭知上訴人無罪之判決，改判論處上訴人攜
帶兇器強盜罪刑，固非無見。
惟查(一)、證據雖已調查，而其內容尚未完全明瞭者，即與未經調查無異，如遽行判決
，仍屬應於審判期日調查之證據未予調查。上訴人否認有強盜周純美財物之犯行，原
判決則依周純美之供述等相關證據，認定上訴人有此部分犯行。然卷查周純美於警訊
中供稱：「行搶歹徒有二個人，年約三十多歲，身高約一百六十公分，理平頭。」於
指認上訴人及施鴻謙時供稱：「甲○○這個人比較像，他的身高、臉型、年紀跟我當
時看到的很像。」於偵查中雖曾指認上訴人即是搶其財物之人，但檢察官訊問其是否
確定是上訴人時，則答：「身高大概像，臉因為背光沒有看清楚。」等語（八十九年
度偵字第四七一二號卷第八頁背面、第十一頁正面、第一○五頁背面、第一○六頁正
面），則周純美究竟是否看清歹徒之真面貌，其憑何特徵而指認上訴人？是否能確認
上訴人即是強盜之人，非全無疑義。又依卷附甲○○之相片並非理平頭（八十九年度
偵字第六六二五號卷第二十五頁），亦與周純美指訴之歹徒相貌不盡相符。雖原判決
以該相片並非上訴人於八十九年九月二十八日被捕時所拍攝之相片，觀之上訴人於九
十年十一月五日所拍攝之相片即係理小平頭（第一審卷第一九一頁），而認周純美於
警訊時指認理平頭之歹徒即上訴人為無誤。然上開照片如非於八十九年九月二十八日
所拍攝，究竟係於何時拍攝，其與周純美被強盜之時間相隔多久，其髮型是否已足以
變更？另依卷附之檢察官執行指揮書之記載，上訴人因盜匪案件，已於九十年八月十
五日入監服刑（第一審卷第一四九頁），則其於同年十一月五日所拍攝之相片理平頭
，究係其平日即有理平頭之情形，抑或是入監服刑所致，亦有欠明瞭。原判決對此未
詳予調查釐清，遽為上開認定，自有可議。(二)、門號0000000000號行動電
話係由上訴人之弟施鴻謙申請供上訴人使用，已據彼等供明（偵字第六六二五號卷第
十一頁背面、第二十三頁）。而依卷附之電話通聯紀錄，該行動電話於八十九年七月
三日二十二時三十三分十三秒至二十二時三十三分五十八秒，曾使用新竹縣湖口鄉○
○路一九○號基地台設施與電話號碼0000000000號行動電話聯繫（偵字第
六六二五號卷第四十九頁），如該電話是上訴人在新竹縣湖口鄉所發話，則其是否有
可能於同日晚間十時許在新竹市香山區與吳天時共同強盜陳婉萍財物，即非無疑義。
而該0000000000號電話之使用人為蔡王鳳，聯絡處：台北縣新店市郵政一
六｜八八號信箱，亦有台灣大哥大公司函送之資料可稽（上揭偵查卷第四十七頁），
並非不可傳喚調查。乃原判決未予調查，即謂該電話通聯紀錄僅能證明該支行動電話
確有於該時地撥打之紀錄，不足以認定係上訴人本人所撥打，不能反證上訴人未強盜
陳婉萍之財物，尚嫌速斷。上訴意旨指摘原判決不當，非無理由，應認有撤銷發回更
審之原因。
據上論結，應依刑事訴訟法第三百九十七條、第四百零一條，判決如主文。
中      華      民      國    九十二    年      一      月    二十九    日
                              最高法院刑事第三庭
                                  審判長法官  董  明  霈
                                        法官  林  茂  雄
                                        法官  王  居  財
                                        法官  張  祺  祥
                                        法官  洪  清  江
      右正本證明與原本無異
                                              書  記  官
中      華      民      國    九十二    年      二      月     十三     日


司法院資訊處製作；財團法人民間司法改革基金會備份。
